【裁判字號】    97,毒抗,513
【裁判日期】    971126
【裁判案由】    毒品危害防制條例
【裁判全文】
臺灣高等法院刑事裁定                 97年度毒抗字第513號
抗  告  人  臺灣臺北地方法院檢察署檢察官
被      告  甲○○
上列抗告人因被告違反毒品危害防制條例案件，不服臺灣臺北地
方法院97年度毒聲字第746號，民國97年10月1日裁定（聲請案號
：臺灣臺北地方法院檢察署97年度聲觀字第524號、97年度毒偵
字第2625號），提起抗告，本院裁定如下：
    主  文
抗告駁回。
    理  由
一、聲請意旨略以：被告甲○○基於施用第二級毒品甲基安非他
    命之犯意，於民國97年7月15日5時20分許為警採尿時回溯前
    96小時某時許（不含查獲時起至採尿時間），在不詳地點，
    施用第2級毒品安非他命。被告雖矢口否認有於上開時間內
    施用毒品犯行，惟被告為警查獲後所採尿液，經送台灣尖端
    先進生技醫藥股份有限公司檢驗結果，呈現安非他命類陽性
    反應，是被告有於前開時間施用第2級毒品安非他命，堪予
    認定。爰依毒品危害防制條例第20條第1項及觀察勒戒處分
    執行條例第3條第1項之規定，聲請裁定將被告送勒戒處所觀
    察、勒戒等語。
二、原裁定以：被告於警詢時坦承有於97年7月14日凌晨1時，在
    台北縣新店市○○街，以燒烤方式施用安非他命，且卷附之
    台灣檢驗科技股份有限公司濫用藥物檢驗報告，亦檢出安非
    他命陽性反應，固足認被告確有施用安非他命。惟被告前曾
    於90年2月6日經強制戒治執行完畢出監，又於90年間因施用
    毒品案件，經台灣板橋地方法院以90年度重簡字第421號判
    處有期徒刑4月確定，有台灣高等法院被告前案紀錄表及該
    案判決附卷可稽，是被告於強制戒治執行完畢後5年內，因
    施用毒品犯行，經法院判處罪刑，本件被告前揭施用安非他
    命之行為，依法自應由檢察官依法追訴。從而駁回抗告人聲
    請將被告送勒戒處所觀察、勒戒等語。
三、抗告意旨略以：臺灣板橋地方法院90年度重簡字第421號判
    處被告有期徒刑4月確定之犯罪事實係被告於5年內復基於概
    括犯意，自88年6月中旬某日至89年1月3日止，連續在臺北
    縣三重市○○街朋友住處等處，施用第2級毒品安非他命多
    次，為警於89年1月6日在臺北縣三重市查獲，經依臺灣板橋
    地方法院89年度毒聲字第87號裁定送觀察、勒戒後，認有繼
    續施用毒品之傾向，是被告強制戒治與受有罪判決之犯罪事
    實屬同一事實，係因適用舊法而同時有上開2種不同處遇。
    又被告於90年2月6日經強制戒治行完畢，而上開判決於90年
    9月14日始行確定，其形式上屬5年內再犯，然被告所犯上開
    施用毒品犯行之時間為88年至89年，從而是否為5年內再犯
    ，應以行為時為準，而非以判決確定日為依據，故被告是否
    屬5年內再犯，要非無疑等語。
四、經查：
  (一)按施用第一、二級毒品為犯罪行為，毒品危害防制條例第10
    條定有處罰明文。故施用第一、二級毒品者，依前揭規定本
    應科以刑罰。惟基於刑事政策，對合於一定條件之施用者，
    則依同條例第20條、第23條之規定，施以觀察、勒戒及強制
    戒治之保安處分。又毒品危害防制條例於92年7月9日修正公
    布，自93年1月9日施行，其中第20條、第23條將施用毒品之
    刑事處遇程序，區分為「初犯」及「五年內再犯」、「五年
    後再犯」。依其立法理由之說明：「初犯」，經觀察、勒戒
    或強制戒治後，應為不起訴處分或不付審理之裁定；經觀察
    、勒戒或強制戒治執行完畢釋放後，「五年內再犯」者，因
    其再犯率甚高，原實施之觀察、勒戒及強制戒治既已無法收
    其實效，爰依法追訴或裁定交付審理。至於經觀察、勒戒或
    強制戒治執行完畢釋放後，「五年後再犯」者，前所實施之
    觀察、勒戒或強制戒治已足以遮斷其施用毒品之毒癮，為期
    自新及協助其斷除毒癮，仍適用「初犯」規定，先經觀察、
    勒戒或強制戒治之程序。從而依修正後之規定，僅限於「初
    犯」及「五年後再犯」二種情形，始應先經觀察、勒戒或強
    制戒治程序。倘被告於五年內已再犯，經依法追訴處罰，縱
    其第三次（或第三次以上）再度施用毒品之時間，在初犯經
    觀察、勒戒或強制戒治執行完畢釋放五年以後，已不合於「
    五年後再犯」之規定，且因已於「五年內再犯」，顯見其再
    犯率甚高，原實施觀察、勒戒或強制戒治，已無法收其實效
    ，即應依該條例第10條處罰（最高法院97年度第5次刑事庭
    會議決議參照）。
  (二)本件被告前因施用毒品案件，於88年間經原審法院以88年度
    毒聲字第1977號裁定送觀察、勒戒後，因無繼續施用之傾向
    所，經臺灣臺北地方法院檢察署為不起訴處分；嗣於89年間
    ，因施用毒品案件，經臺灣板橋地方法院以89年毒聲字第87
    號裁定觀察、勒戒後，認有繼續施用之傾向，再經臺灣板橋
    地方法院以89年度毒聲字第815號裁定令入戒治處所施以強
    制戒治1年，並經臺灣板橋地方法院檢察署檢察官以90年度
    毒偵字第1145號聲請簡易判決處刑。前開強制戒治於90年2
    月6日戒治期滿而執行完畢釋放。起訴部分，則經臺灣板橋
    地方法院以90年度重簡字第421號判處有期徒刑4月確定，並
    於90年11月22日易科罰金執行完畢等情，有本院被告前案紀
    錄表1件附卷可稽。被告既於97年7月15日5時20分為警採尿
    時回溯前96小時內某時許三犯施用毒品犯行，依前開說明，
    顯見被告再犯率甚高，原實施觀察、勒戒或強制戒治，已無
    法收實效，應依毒品危害防制條例第10條處罰。是原審法院
    因認本件應由檢察官依法追訴，而裁定駁回抗告人將被告送
    勒戒處所觀察、勒戒之聲請，經核並無違誤。
五、檢察官抗告意旨雖以被告自88年6月中旬某日起至89年1月3
    日止之施用毒品犯行，依修正前毒品危害防制條例而經觀察
    勒戒、強制戒治並提起公訴，是否為五年內再犯，應以行為
    時為準，並非以判決確定日為依據，故縱上開強制戒治於90
    年2月6日即已執行完畢，而上開臺灣板橋地方法院90年度重
    簡字第421號於90年9月14日始行確定，亦不得謂被告係屬五
    年內再犯云云，惟本件被告於97年7月15日5時20分為警採尿
    時回溯前96小時內某時許施用毒品犯行，應依毒品危害防制
    條例第10條規定處罰，係因被告前經觀察勒戒後，於五年內
    再犯，經觀察勒戒、強制戒治，並依法追訴處罰，故縱其上
    開97年7月15日第三次施用毒品之時間，在初犯經觀察、勒
    戒或強制戒治執行完畢釋放五年以後，亦不合於「五年後再
    犯」之規定，已詳如前述，並未以上開臺灣板橋地方法院90
    年度重簡字第421號刑事判決確定時間為依據。抗告人以此
    為由，指摘原裁定不當，為無理由，應予駁回。
六、據上論結，應依刑事訴訟法第412條，裁定如主文。
中    華    民    國    97    年    11    月    26    日
                  刑事第二十二庭審判長法  官  何菁莪
                                      法  官  江振義
                                      法  官  李麗珠
以上正本證明與原本無異。
不得抗告。
                                      書記官  陳禹任
中    華    民    國    97    年    11    月    28    日


司法院資訊處製作；財團法人民間司法改革基金會備份。
